【裁判字號】    98,訴,1178
【裁判日期】    981130
【裁判案由】    搶奪等
【裁判全文】
臺灣臺南地方法院刑事判決              98年度訴字第1178號
公  訴  人  臺灣臺南地方法院檢察署檢察官
被      告  乙○○
上列被告因搶奪等案件，經檢察官提起公訴（98年度偵字第7603
號），本院判決如下：
    主  文
乙○○意圖為自己不法之所有，而搶奪他人之動產，處有期徒刑
捌月。
被訴竊盜部分無罪。
    事  實
一、乙○○因無工作苦無收入，復遭地下錢莊逼討債務，需錢孔
    急，竟不思尋求正途解決債務，心生惡念，企圖騎乘機車搶
    奪他人財物以應一時之需，復為恐行搶之時，遭他人記下車
    號遭警循線查獲，乃先於98年3月12日上午騎乘自己所有車
    牌號碼GA3-082號重型機車外出，四處尋求作案車輛，行至
    臺南市東區成功大學自強校區○○路○○道上，見丁○所有
    之車牌FY9-650號重型機車鑰匙插在電門上而無人看管，認
    有可乘之機，乃先將己有之機車停放在附近後，啟動該車電
    門，得手後騎乘上開機車離去，嗣乃再四處尋求下手目標，
    當日下午4時許，行經臺南縣永康市崑山郵局前，見甲○○
    手提提包上車，認有可乘之機，遂騎乘上開機車自後一路尾
    隨甲○○所駕駛之自小貨車，至甲○○位於臺南縣永康市○
    ○○街56巷15號住處前時，以佯裝問路之方式，趁甲○○不
    及防備之際，徒手搶奪甲○○手上之手提包（內有身份證、
    健保卡、駕照、殘障手冊、重大傷病卡、行動電話、金融卡
    、信用卡、現金新臺幣1萬8,000元等物）得手，隨即逃離現
    場，並回至其原停放自己機車處，而將FY9-650號重型機車
    棄置該處，取走上開現金，而將其餘物品丟棄置機車旁所停
    放之自行車車前置物籃內後離去。嗣經警調閱各路口監視器
    而循線查獲。
二、案經臺南縣警察局永康分局報請臺灣臺南地方法院檢察署檢
    察官偵查起訴。
    理  由
壹、程序部分
    按被告以外之人於審判外之陳述，雖不符刑事訴訟法第一百
    五十九條之一至第一百五十九條之四之規定，而經當事人於
    審判程序同意作為證據，法院審酌該言詞陳述  或書面陳述
    作成時之情況，認為適當者，亦得為證據。當事人、代理人
    或辯護人於法院調查證據時，知有第一百五十九條第一項不
    得為證據之情形，而未於言詞辯論終結前聲明異議者，視為
    有前項之同意。」，刑事訴訟法第一百五十九條之五定有明
    文。查本件檢察官所舉所有書面及言詞陳述之證據能力，經
    本院於準備時提示被告，經表示均同意列為證據，且迄言詞
    辯論終結前亦未聲明異議，本院審酌該等供述證據之取得過
    程並無瑕疵，與本案待證事實間復具有相當之關聯性，以之
    為本案證據尚無不當，自得採為證據，先予敘明。
貳、實體部分
一、有罪部分
(一)、上開犯罪事實，迭據被告於警詢、偵查及本院審理時坦承不
    諱，核與被害人甲○○、丁○等人於警詢中指訴之情節相符
    ，復有臺南市警察局車輛協尋電腦輸入單（警卷第16、19頁
    ）、臺南縣警察局永康分局永信派出所受理刑事案件報案三
    聯單（警卷第20頁）、自願受搜索同意書、扣押筆錄、證物
    代保管單（警卷第21-25頁）、被告犯案暨逃逸路線示意圖
    （警卷第27頁）、0000000000號行動電話之通聯調閱查詢單
    （警卷第28-58頁）、比對照片8張、現場照片24張（警卷第
    62-75頁）在卷可稽，足見被告之自白與事實相符，應可採
    信，本案事證明確，被告犯行洵堪認定。
(二)、按刑法第三百二十五條第一項之搶奪罪，係以意圖為自己或
    他人不法之所有，而用不法之腕力，乘人不及抗拒之際，公
    然掠取在他人監督支配範圍內之財物，移轉於自己實力支配
    下，為構成要件。搶奪罪之乘人不備或不及抗拒而掠取財物
    者，不以直接自被害人手中奪取為限，即以和平方法取得財
    物後，若該財物尚在被害人實力支配之下而公然持物逃跑，
    以排除其實力支配時，仍不失為乘人不備或不及抗拒而掠取
    財物，應成立搶奪罪。申言之，行為人取得動產之行為，如
    係當場直接侵害動產之持有人或輔助持有人之自由意思，而
    其所使用之不法腕力，客觀上尚未達完全抑制動產之持有人
    或輔助持有人自由意思之程度者，應成立搶奪罪。此與行為
    人取得動產之行為，並未當場直接侵害動產之持有人或輔助
    持有人之自由意思者，為竊盜罪不同；與行為人取得動產之
    行為，係當場直接侵害動產之持有人或輔助持有人之自由意
    思，而其所使用之不法腕力，客觀上已達足以完全抑制動產
    之持有人或輔助持有人自由意思，亦即客觀上足使該被害人
    喪失自由意思，而達於不能抗拒之程度者，為強盜罪，亦不
    相同。本件被告係以假藉向被害人甲○○問路之機，繼而趁
    被害人不備之際，下手搶奪手提包，核其所為係犯第三百二
    十五條第一項之搶奪罪。
(三)、爰審酌被告因失業而缺款使用而為本案犯行之犯罪動機，又
    以機車徒手搶奪步行被害人之財物，對被害人之身體、精神
    及財產等權益及社會治安，均危害頗鉅，惟念被告素行良好
    ，未曾因案受有期徒刑之宣告，有臺灣高等法院被告前案紀
    錄表一份在卷可稽（被告雖於本案犯行後，於同年月16 日
    10時許，再犯騎乘機車搶奪他人財物，雖該案宣示判決在本
    案前，惟本案既犯案在先，理論上量刑時，應無從審酌後案
    犯行，併此敘明），再參酌被告之學歷為高職，家中復有父
    母需奉養等一切情狀，爰量處如主文所示之刑。
二、無罪部分
(一)、公訴意旨略以：被告乙○○於民國98年3月12日中午12時許
    ，騎乘車牌號碼GA3-0 82號重型機車，行經臺南市東區成功
    大學自強校區○○路○○道上，見丁○所有之車牌FY9-650
    號重型機車鑰匙插在電門上而無人看管，認有可乘之機，竟
    意圖為自己不法之所有，將己有之機車停放在附近後，啟動
    車牌FY9-650號重型機車電門，得手後，隨即騎乘上開機車
    逃逸，因認被告涉犯刑法第320條第1項之竊盜罪嫌云云。
(二)、訊據被告固不否認騎走上開被害人丁○所有之FY9-650號重
    型機車，惟以其係為恐行搶之時，遭他人記下車號遭警循線
    查獲，因此乃設法先取得他人機車再下手行搶，伊於犯案後
    ，已將機車騎回原先停放自己機車處，伊並無取得上開被害
    人機車之不法所有意圖等語置辯。
(三)、按犯罪事實應依證據認定之，無證據不得認定犯罪事實。不
    能證明被告犯罪者，應諭知無罪之判決。刑事訴訟法第154
    條第2項、第301條第1項分別定有明文。次按認定不利於被
    告之事實，須依積極證據，茍積極證據不足為不利於被告事
    實之認定時，即應為有利於被告之認定，更不必有何有利之
    證據。而認定犯罪事實所憑之證據，雖不以直接證據為限，
    間接證據亦包括在內，然無論直接或間接證據，其為訴訟上
    之證明，須於通常一般之人均不致有所懷疑，而得確信其為
    真實之程度者，始得據之為有罪之認定，倘其證明尚未達到
    此一程度，而有合理之懷疑存在，致使無從為有罪之確信時
    ，即應為無罪之判決（最高法院30年上字第816號、76年臺
    上字第4986號判例意旨參照）。另按竊盜罪之成立須意圖為
    自己或第三人不法之所有，所謂意圖不法所有，指欲領得其
    物，排除他人對物之監督權，而行使其所有權內容之意思而
    言。刑法不罰使用竊盜，故僅有竊取行為而無所有之意思，
    即無從以該罪相繩。經查被告完成前開搶奪行為後，即將被
    害人丁○機車騎回其騎回原先停放自己機車處附近即臺南市
    ○○路500號附近，再自行騎乘自己所有之機車返家，而被
    害人丁○嗣亦在台南市○○路及林森路口尋回失竊之車輛，
    此分有被害人丁○之警詢筆錄（警卷第17頁）及臺南市警察
    局車輛尋獲電腦輸入單一紙（警卷第19頁）在卷可稽。參諸
    被害人所尋獲車輛之處，距其原停放機車之處，據公訴人所
    提出之電子地圖，固有一段距離，然姑且不論被告停回機車
    之處與被害人原停放機車之處均在成功大學校區附近，兩處
    位置相差無幾，已極易讓被害人丁○尋回機車，再被告原可
    將機車棄置偏遠地方，使被害人無從尋回，亦可避免檢警查
    獲相關跡證，繼而尋線查獲之危險，足認被告並無將上開機
    車據為己有，亦無破壞被害人所有權之意，故被告上開所辯
    ，應堪採信。再者退步言之，縱認被告未將竊得之機車停回
    原處，主觀上無物歸原主之意，惟綜上所查，被告主觀上既
    無意圖為自己不法所有之犯意，即與竊盜罪之要件不符，無
    從以該罪相繩，從而，公訴人指稱被告嗣後停回機車之位置
    ，並非放置原停放處，主觀上是否有物歸原主之意，致使機
    車所有人喪失使支配權云云，並不可採。綜上所述，參互印
    證，本件依調查所得證據尚不足證明被告確有竊盜之犯行，
    此外復無其他積極證據足資證明被告有右述犯行，揆諸首開
    說明，犯罪尚屬不能證明，爰為無罪之諭知。
據上論斷，應依刑事訴訟法第299條第1項前段、第301條第1項，
刑法第325條第1項，判決如主文。
本案經檢察官丙○○到庭執行職務。
中    華    民    國    98    年    11    月    30    日
                  刑事第七庭    審判長法  官  鄧希賢
                                      法  官  朱中和
                                      法  官  田幸艷
以上正本證明與原本無異。
如不服本判決應於收受本判決後10日內向本院提出上訴書狀，並
應敘述具體理由。其未敘述上訴理由者，應於上訴期間屆滿後20
日內向本院補提理由書狀（均須按他造當事人之人數附繕本）「
切勿逕送上級法院」。
                                      書記官  林怡芳
中    華    民    國    98    年    11    月    30    日
本判決論罪科刑法條：
中華民國刑法第325條
意圖為自己或第三人不法之所有，而搶奪他人之動產者，處六月
以上五年以下有期徒刑。
因而致人於死者，處無期徒刑或七年以上有期徒刑，致重傷者，
處三年以上十年以下有期徒刑。
第一項之未遂犯罰之。


司法院資訊處製作；財團法人民間司法改革基金會備份。
